【裁判字號】    97,交上訴,136
【裁判日期】    971030
【裁判案由】    公共危險等
【裁判全文】
臺灣高等法院刑事判決               97年度交上訴字第136號
上  訴  人  臺灣板橋地方法院檢察署檢察官
上  訴  人
即  被  告  甲○○
選任辯護人  王啟安  律師
上列上訴人因被告公共危險等案件，不服臺灣板橋地方法院97年
度交訴字第18號，中華民國97年7月9日第一審判決（起訴案號：
臺灣板橋地方法院檢察署96年度偵字第24748號 ），提起上訴，
本院判決如下：
    主  文
原判決關於過失傷害部分暨執行刑撤銷。
甲○○因過失傷害人，處有期徒刑參月。
其他上訴駁回。
撤銷改判部分與駁回上訴部分所處之刑，應執行有期徒刑玖月。
    事  實
一、甲○○於民國96年10月12日晚間 8時30分許在臺北縣五股鄉
    ○○路某處工廠偕友人飲用啤酒，至晚間10時許離開上址。
    詎甲○○不勝酒力，已達不能安全駕駛之程度，竟仍駕駛車
    牌 F4-4816號自用小客車，沿臺北縣五股鄉○○路往林口方
    向行駛，於該日晚間10時30分許駛至壟鉤路編號第 28060號
    路燈燈桿前之彎道，欲右彎上坡時。適徐儷萍騎乘車牌176-
    BBL號重型機車在前，乙○○騎乘車牌8HZ-092號重型機車搭
    載蔡文筠在後，均沿同路段對向彎道下坡駛至該處。甲○○
    本應注意車前狀況，並隨時採取必要之安全措施，亦無不能
    注意之情事，竟因酒後控制力低落而疏未注意，致其車身左
    後照鏡先擦撞徐儷萍騎乘之機車，再接續碰撞煞車不及之乙
    ○○騎乘之機車，徐儷萍、乙○○均人車倒地，徐儷萍腳部
    與蔡文筠腳掌均因而受傷（此部分過失傷害犯行均未據告訴
    ），乙○○則滾至自小客車車底，受有右側血胸、頭部外傷
    、右上臂與下臂挫傷、下頷骨聯合閉鎖性骨折等傷害。詎甲
    ○○未對傷者施以救護，即駕車逃逸。復因上開車牌8HZ-09
    2號重型機車卡在車牌F4-4816號自小客車車頭下，甲○○竟
    駕駛自小客車一路推行重型機車，至台北縣泰山鄉○○○路
    車輛起火燃燒，甲○○始停車，而為接獲路人報案前來現場
    處理之警員當場查獲。經警員施以呼氣酒精濃度測試，發現
    其酒精濃度高達每公升1.20毫克。
二、案經乙○○訴由臺北縣政府警察局蘆洲分局報告臺灣板橋地
    方法院檢察署檢察官偵查起訴。
    理  由
壹、程序方面：
    按被告以外之人於審判外之言詞或書面陳述，除法律有規定
    者外，不得作為證據；又被告以外之人於審判外之陳述，雖
    不符合同法第159條之1至第159條之4之規定，但經當事人於
    審判程序同意作為證據，法院審酌該言詞陳述或書面陳述作
    成時之情況，認為適當者，亦得為證據。當事人、代理人或
    辯護人於法院調查證據時，知有第159條第1項不得為證據之
    情形，而未於言詞辯論終結前聲明異議者，視為有前項之同
    意，刑事訴訟法第159條第1項及第159條之5分別定有明文。
    本判決下列所引用之證據資料，均經依法踐行調查證據程序
    ，當事人於本院言詞辯論終結前亦未聲明異議，本院審酌證
    據資料製作時之情況，均無違法不當及證明力明顯過低之瑕
    疵，亦查無依法應排除其證據能力之情形，認以之作為證據
    應屬適當，皆有證據能力。
貳、實體方面：
  一過失傷害部分：
    訊據上訴人即被告甲○○對上揭過失傷害告訴人乙○○之事
    實坦承不諱，核與告訴人乙○○之指訴及目擊事故過程之徐
    儷萍、蔡文筠於偵查中及原審審理時證述之情節相符（見96
    年度偵字第 24748號卷第55至57頁、原審卷第53頁、第55頁
    ），並有照片12幀、道路交通事故調查報告表、道路交通事
    故現場圖及長庚診斷證明書各1件等在卷可佐（ 見上揭偵卷
    第24至29頁、第20至21頁、第22至23頁、第58頁）。此部分
    事證明確，被告過失傷害之犯行堪以認定。
  二服用酒類，不能安全駕駛動力交通工具而駕駛部分：
    上揭被告服用酒類，不能安全駕駛動力交通工具而駕駛之犯
    罪事實，業據被告坦認不諱。而被告當日呼氣酒精濃度高達
    1.20MG/L，已不能安全駕駛乙節，有道路交通事故當事人酒
    精測定紀錄表、酒後生理協調平衡檢測紀錄表及測試觀察紀
    錄表各1件在卷可查（見上揭偵卷第30頁、第38至39頁）。
    此部分事證亦屬明確，被告服用酒類，不能安全駕駛動力交
    通工具而駕駛之犯行，同堪認定。
  三肇事逃逸部分：
    訊據被告固坦承其有見到徐儷萍人車倒地，且其未對任何人
    實施救護，即駕車離去之事實，惟矢口否認其有肇事逃逸之
    認識，辯稱：伊只見到徐儷萍，不知有撞到乙○○騎乘之機
    車。伊有下車查看，並未看到乙○○及其機車。伊認為徐儷
    萍是緊急煞車滑倒，見徐儷萍沒事，就繼續開車云云。經查
    ：
    1.證人乙○○於偵查中結證稱：伊看到被告的車先撞到徐儷
      萍，然後再撞到伊車，伊滾到車底下，伊不知道係如何出
      來，之後即看到被告將車開走等語（見上揭偵查卷第56頁
      ）；其於原審審理中則結證稱：徐儷萍騎車在伊前方，伊
      搭載蔡文筠騎在後面，騎到壟鉤路附近，伊見徐儷萍之機
      車與被告之自小客車後照鏡相撞，伊馬上煞車，但被告的
      車未停下來，繼續往上開，之後就撞到伊，伊人滾到車底
      下，被告車還繼續往前開，伊在車底滾了幾下，之後就滾
      到路邊，被告車停了一下就馬上離開，伊未看到被告下車
      等語（見原審卷第55頁）。而證人徐儷萍於偵查中結證稱
      ：被告自對向轉彎過來，似乎轉得過彎，伊緊急煞車，被
      告車撞到伊腳，伊人車倒地，起來時見到乙○○倒在後方
      ，被告準備把車開走等語（見上揭偵卷第55至56頁）；其
      於原審審理中則結證稱：伊騎在前面，到壟鉤路附近，被
      告開車上坡，先撞到伊，伊人車倒地，伊爬起來往後看，
      見到被告未停車繼續往前開，並撞到乙○○騎乘之機車，
      乙○○飛出去倒地，後座之蔡文筠也倒地。路人開車將乙
      ○○送醫急救。伊未見到被告有停車察看，伊起身時被告
      已經開車離開現場等語（見原審卷第53頁）。另證人蔡文
      筠於偵查中結證稱：伊被乙○○載，伊看到被告車撞到徐
      儷萍車，徐儷萍緊急煞車，乙○○跟著緊急煞車，被告車
      還是衝撞上來，伊跟乙○○人車倒地，伊飛到馬路邊，乙
      ○○滾到被告車底，被告車撞到伊等以後，並未停車，直
      接往前開等語（見上揭偵卷第57頁）。是證人徐儷萍、乙
      ○○、蔡文筠均一致指述被告於肇事後並未詢問關心證人
      傷勢，亦未對證人進行救護，即逕自駕車離去。
    2.證人徐儷萍於警詢時陳稱：「因我人車倒地起身後有看到
      肇事自小客有停車，後又將車開離事故現場。」等語（見
      上揭偵卷第11頁），另證人蔡文筠於警詢時亦陳稱：「…
      對方有下車看一下，並且聽電話，之後就把車子開走，…
      」等語（見上揭偵卷第14頁），核與被告於原審審理時陳
      稱其有下車查看，並拿出電話，因山上收訊不良，未撥打
      電話乙情（見原審卷第54頁）相符。衡之常理，被告於肇
      事後苟未下車查看，並使用電話，證人蔡文筠當無可能於
      警詢時為上開陳述。證人徐儷萍、蔡文筠於偵審中改口稱
      未見到被告下車云云，非無誇大渲染之可能。是被告謂其
      有下車查看一節，非不可採信。惟被告下車後既未查看證
      人之傷勢，並對證人進行救護，即逕自駕車離去，自無解
      其肇事逃逸之罪責。
    3.再觀諸現場照片，告訴人乙○○所騎車之機車係卡在被告
      所駕駛之車輛車頭下方（見上揭偵卷第29頁），而被告當
      日係駕駛排氣量2967cc之福特六和自用旅行式小客貨車，
      告訴人乙○○則係騎乘排氣量 101立方公分之光陽普通重
      型機車乙節，有車籍查詢資料、行車執照影本各 1紙在卷
      可憑（見上揭偵卷第40頁、第45頁）。是被告駕駛之自小
      客車車頭下既卡有重型機車，被告下車查看時焉有不見告
      訴人乙○○及其機車之理。縱認被告下車疏未見及告訴人
      乙○○及其機車，惟其上車駕駛車輛之時，豈會不知其車
      輛卡住大型異物。詎被告竟未再下車處置，急欲離開現場
      ，而一路推行該重型機車，至台北縣泰山鄉○○○路車輛
      起火燃燒始停車，被告確有肇事逃逸之犯意至為灼然。又
      被告既能長途駕車，其於行為時顯未達無法辯識其行為違
      法或依其辯識而行為之程度。況其係自行飲酒招致控制力
      降低，亦無解其罪責。併此敘明。
    綜上所述，被告所辯無非飾詞，不足採信。此部分事證明確
    ，被告肇事逃逸之犯行，足堪認定。
  四論罪科刑：
    (一)新舊法比較：
      按被告行為後，刑法第158條之3業經修正，經總統於97年
      1月2日公布修正條文，比較修正條文公布前之法定刑為「
      一年以下有期徒刑，拘役或三萬元以下罰金」，修正條文
      公布後之法定刑提高為「一年以下有期徒刑，或科或併科
      十五萬元以下罰金」，修正前條文顯較有利被告，依刑法
      第2條第1項前段之規定，應適用修正條文公布前之刑法第
      185條之3規定。
    (二)被告因過失致告訴人乙○○受有傷害，核其所為係犯刑法
      第284條第1項前段之過失傷害罪。又被告飲用酒類不能安
      全駕駛動力交通工具而駕駛，所為係犯修正前刑法第 185
      條之 3之公共危險罪。又被告於肇事後逃離現場，所為係
      犯刑法第185條之4之駕駛動力交通工具肇事，致人傷害而
      逃逸罪。又被告係汽車駕駛人，酒醉駕車因而肇事致人受
      傷，應依道路交通管理處罰條例第 86條第1項規定，就過
      失傷害罪，加重其刑至 1/2。被告所犯上開各罪，犯意各
      別，行為互殊，應予分論併罰。
    (三)原審認被告過失傷害罪部分罪證明確，予以論罪科刑，固
      非無見。惟被告已與告訴人乙○○以85萬元成立調解，有
      臺灣板橋地方法院三重簡易庭97年 9月16日97年度重調字
      第205號調解筆錄在卷可按 （見本院卷第40頁），原審未
      及審酌。又被告已於96年10月、11月間先行給付告訴人乙
      ○○醫藥費 124,500元，並多次前往林口長庚醫院等處探
      視告訴人乙○○等情（見上揭偵卷第66頁探視紀錄表），
      業據告訴人乙○○到庭陳述無訛（見本院卷第28頁背面）
      ，原審未予審酌，亦有未洽。又本件純為交通意外事故，
      被告駕車時應無傷害告訴人乙○○之故意，亦無可能預見
      將造成告訴人乙○○受傷，檢察官上訴意旨指摘被告係故
      意傷害告訴人乙○○云云，洵不可採。又量刑之輕重，係
      屬事實審法院得依職權自由裁量之事項，茍於量刑時，已
      依行為人之責任為基礎，並斟酌刑法第57條各款所列情狀
      ，而未逾越法定範圍，又未濫用其職權，即不得遽指為違
      法。參以被告已與告訴人乙○○成立調解。檢察官上訴意
      旨指摘原審量刑不當，自無理由。本件檢察官上訴雖無理
      由，惟原判決既有前揭之可議，仍應由本院就此部分及執
      行刑予以撤銷。爰審酌被告無不良素行，其呼氣酒精濃度
      測試高達每公升1.20毫克，告訴人乙○○所受傷勢非輕，
      被告於肇事後已先行給付告訴人乙○○醫藥費 124,500元
      ，多次前往林口長庚醫院等處探視告訴人乙○○，並與告
      訴人乙○○以85萬元成立調解，其犯後之態度等一切情狀
      ，量處如主文第二項所示之刑。
    (四)原審就被告服用酒類，不能安全駕駛動力交通工具而駕駛
      及肇事逃逸部分，以被告罪證明確，適用刑法第2條第1項
      前段、修正前刑法第185條之3、刑法第185條之4之規定，
      並審酌被告無不良素行，其呼氣酒精濃度測試高達每公升
      1.20毫克，遠超過安全標準之每公升0.55毫克，竟不知謹
      慎，仍駕駛具有相當危險性之自用小客車行駛於市區道路
      ，無視於公眾之生命財產安全，並撞及對向駛來之證人徐
      儷萍、乙○○所騎乘之機車，且肇事後竟無視於被害人之
      傷勢狀況而逃逸之犯罪動機、目的、手段，與告訴人乙○
      ○所受傷勢非輕，幸經路人及時報警施救，始未危及性命
      等犯罪所生危害程度，並考量被告坦承部分犯行等一切情
      狀，分別就被告服用酒類，不能安全駕駛動力交通工具而
      駕駛罪，量處有期徒刑 2月，就被告駕駛動力交通工具肇
      事，致人傷害而逃逸罪，量處有期徒刑 7月。經核原審認
      事用法並無不當，量刑亦屬妥適。被告上訴意旨指摘原判
      決此部分量刑過重，並否認其有肇事逃逸之認識云云，均
      無理由，應予駁回。
    (五)上開撤銷改判所處之刑與上訴駁回所處之刑，應定其應執
      行之刑，如主文第四項所示。
據上論斷，應依刑事訴訟法第368條、第369條第1項前段、第364
條、第299條第1項前段，刑法第2條第1項前段、第284條第1項前
段、第51條第5款，道路交通管理處罰條例第86條第1項，刑法施
行法第1條之1，判決如主文。
本案經檢察官邱美育到庭執行職務。
中    華    民    國    97    年    10    月    30    日
                  刑事第七庭    審判長法  官  陳晴教
                                      法  官  游紅桃
                                      法  官  楊智勝
以上正本證明與原本無異。
肇事逃逸部分如不服本判決應於收受送達後十日內向本院提出上
訴書狀，其未敘述上訴之理由者並得於提起上訴後十日內向本院
補提理由書（均須按他造當事人之人數附繕本）。
其餘不得上訴。
                                      書記官  張美華
中    華    民    國    97    年    10    月    30    日
附錄本案論罪科刑法條全文：
中華民國刑法第284條
（過失傷害罪）
因過失傷害人者，處 6月以下有期徒刑、拘役或5百元以下罰金，
致重傷者，處1年以下有期徒刑、拘役或5百元以下罰金。
從事業務之人，因業務上之過失傷害人者，處 1年以下有期徒刑
、拘役或1千元以下罰金，致重傷者，處3年以下有期徒刑、拘役
或2千元以下罰金。
中華民國刑法第185條之3 （修正條文公布前）
（重大違背義務致交通危險罪）
服用毒品、麻醉藥品、酒類或其他相類之物，不能安全駕駛動力
交通工具而駕駛者，處1年以下有期徒刑、拘役或30000元以下罰
金。
中華民國刑法第185條之4 （修正條文公布前）
（肇事遺棄罪）
駕駛動力交通工具肇事，致人死傷而逃逸者，處6月以上5年以下
有期徒刑。
道路交通管理處罰條例第86條
汽車駕駛人，無駕駛執照駕車、酒醉駕車、吸食毒品或迷幻藥駕
車、行駛人行道或行經行人穿越道不依規定讓行人優先通行，因
而致人受傷或死亡，依法應負刑事責任者，加重其刑至二分之一
。
汽車駕駛人，在快車道依規定駕車行駛，因行人或慢車不依規定
，擅自進入快車道，而致人受傷或死亡，依法應負刑事責任者，
減輕其刑。


司法院資訊處製作；財團法人民間司法改革基金會備份。
